【裁判字號】    99,易,2223
【裁判日期】    991130
【裁判案由】    侵占
【裁判全文】
臺灣板橋地方法院刑事判決              99年度易字第2223號
公  訴  人  臺灣板橋地方法院檢察署檢察官
被      告  廖習泰
      （原名廖俊富）
上列被告因侵占案件，經檢察官提起公訴（98年度偵緝字第1442
號），因被告於本院準備程序中就被訴事實為有罪之陳述，經合
議庭評議後，裁定由受命法官獨任進行簡式審判程式，判決如下
：
    主  文
廖習泰意圖為自己不法之所有，而侵占對於業務上所持有之物，
處有期徒刑柒月。
    事  實
一、廖習泰自民國95年10月某日起，受僱於陳若榕所獨資經營址
    設臺北縣新莊市○○路61巷3 號2 樓之之維宏冷凍食品行（
    下稱維宏食品行），擔任食品運送之司機，並負責向購買食
    品之客戶收取款項交回維宏食品行之會計人員，為從事業務
    之人。詎其竟意圖為自己不法之所有，利用其前開收取貨款
    之職務上之便，自97年7 月1 日起至同年11月18日止，分別
    向位在臺北市○○○路○ 段245 號「環南市場」內之攤販綽
    號「小郭」之客戶收取貨款新台幣（下同）共27,240元、向
    攤販綽號「韋恩」之客戶收取共27,720元、向攤販綽號「西
    園」之客戶收取14,700元、向攤販編號「196 」之客戶經營
    者收取共80,925元、向攤販編號「273 」之客戶收取126,94
    6 元、向攤販編號「340 」之客戶收取共20,850元、向攤販
    編號「444 」之客戶收取1,778 元、向攤販編號「697 」之
    客戶收取共42,900元、向攤販編號「945 」之客戶收取1,56
    0 元、向攤販編號「1038」之客戶收取共37,600元、向攤販
    編號「1188」之客戶收取8,918 元，以及位在臺北市中山區
    ○○○路1 段52號「中央市場」內之攤販綽號「中央蘭小姐
    」之客戶收取102,102 元、向攤販綽號「明華」之客戶收取
    140,700 元、向攤販綽號「中央長發」之客戶收取共53,835
    元，總計向前述維宏食品行客戶收取687,774 元貨款後，卻
    未依規定繳回維宏食品行，以變易持有為所有之意思予以挪
    作他用，侵占入己。嗣因陳若榕發覺有異，於97年11月間某
    日逐一向前述客戶查問，經客戶告知已將貨款交由廖習泰收
    訖，始查知上情。
二、案經陳若榕訴由臺灣板橋地方法院檢察署偵查起訴。
    理  由
一、按除被告所犯為死刑、無期徒刑、最輕本刑為3 年以上有期
    徒刑之罪或高等法院管轄第一審案件者外，於第一次審判期
    日前之準備程序進行中，被告先就被訴事實為有罪之陳述時
    ，審判長得告知被告簡式審判程序之旨，並聽取當事人、代
    理人、辯護人及輔佐人之意見後，裁定進行簡式審判程序，
    刑事訴訟法第273 條之1 第1 項定有明文。經核本件被告廖
    習泰所犯係死刑、無期徒刑、最輕本刑為3 年以上有期徒刑
    以外之罪，其於準備程序中就被訴之事實為有罪陳述，經法
    官告知簡式審判程序之旨，並聽取公訴人、被告之意見後，
    本院爰依首揭規定，合議裁定由受命法官獨任進行簡式審判
    程序，合先敘明。
二、上開犯罪事實，業據被告於偵查、本院準備程序及審理中坦
    認不諱，並經告訴人陳若榕於偵查中指述明確，且有告訴人
    提出之被告侵占貨款明細表2 份、員工離職申請書及切結書
    各1 份、本票影本2 紙附卷可稽，足認被告自白與事實相符
    ，本件事證明確，犯行洵堪認定。
三、查被告受雇於維宏食品行，負責送貨及向客戶收取貨款之職
    務，為從事業務之人，其收取前述客戶所繳交之貨款後，依
    規定須繳回所收取款項，但卻未繳回維宏食品行，而將之全
    數侵占入己，核其所為，係犯刑法第336 條第2 項之業務侵
    占罪。而按刑事法若干犯罪行為態樣，本質上原具有反覆、
    延續實行之特徵，立法時乃予特別歸類，定為犯罪構成要件
    之行為要素，此在學理上則稱為「集合犯」，凡職業性、營
    業性或收集性等具有重複特質之犯罪，例如經營、從事業務
    、收集、販賣、製造、散布等行為，均屬之。因此，如行為
    人係基於概括犯意，在密切接近之一定時、地，多次反覆實
    行相同之犯罪行為，倘依社會通念，於客觀上認為符合一個
    反覆、延續性之行為觀念者，於刑法評價上，即應僅成立一
    罪（最高法院95年度台上字第4686號判決可資參照）。本件
    被告於任職維宏食品行期間（自97年7 月起至97年11 月 間
    止），利用送貨及收取貨款機會，持續於前揭時、地，以同
    一方式持續侵占其業務上所持有之物，顯係出於反覆持續業
    務侵占之單一行為決意，在行為概念上應評價為集合犯之一
    罪，即足評價其所為犯行之全部不法內涵，而非認其各次業
    務侵占行為均獨自成立犯罪，以免認事用法失之過苛。
四、爰審酌被告尚值壯年之期，竟未思循正當方式獲取財物，反
    貪圖一時私利而於密接時間內，侵占業務上所持有並應轉交
    他人之貨款，並考量其犯罪手法、告訴人所受損害多寡及迄
    今未與告訴人達成和解並賠償損失，而犯後始終坦承犯行，
    態度尚可，以及檢察官求刑範圍等一切情狀，量處如主文所
    示之刑，以資懲罰。
據上論斷，應依刑事訴訟法第273 條之1 第1 項、第299 條第1
項前段，刑法第336 條第2 項，刑法施行法第1 條之1 第1 項、
第2 項前段，判決如主文。
本案經檢察官陳映蓁到庭執行職務。
中    華    民    國    99    年    11    月    30    日
                  刑事第二十一庭  法  官  李俊彥
以上正本證明與原本無異。
如不服本判決應於收受判決後10日內向本院提出上訴書狀，並
應敘述具體理由。其未敘述上訴理由者，應於上訴期間屆滿後
20日內向本院補提理由書（均須按他造當事人之人數附繕本）
「切勿逕送上級法院」。
                                  書記官  林文達
中    華    民    國    99    年    11    月    30    日
附錄本案論罪科刑法條全文：
刑法第336條
對於公務上或因公益所持有之物，犯前條第 1 項之罪者，處 1
年以上 7 年以下有期徒刑，得併科 5 千元以下罰金。
對於業務上所持有之物，犯前條第 1 項之罪者，處 6 月以上
5 年以下有期徒刑，得併科 3 千元以下罰金。
前二項之未遂犯罰之。

司法院資訊處製作；財團法人民間司法改革基金會備份。
